臺灣高等法院刑事判決　　　　　　 99年度上更(一)字第408號
上　訴　人　　吳谷松
即　被　告
選任辯護人　　鄭成東律師
上　訴　人　　孫依萍
即　被　告
選任辯護人　　林孝甄律師
　　　　　　　王東山律師
　　　　　　　許富雄律師
上列上訴人即被告因違反毒品危害防制條例案件，不服臺灣板橋
地方法院九十七年度訴字第一二九三號，中華民國九十七年八月
廿七日第一審判決（起訴案號：臺灣板橋地方法院檢察署九十六
年度偵字第二四０六九號），提起上訴，判決後經最高法院發回
更審，本院判決如下：
    主  文
原判決撤銷。
吳谷松犯如附表編號一至十所示之罪，各處如附表編號一至十所
示之刑，應執行有期徒刑拾年，因犯罪所得之財產新臺幣壹萬
伍仟元沒收，如全部或一部不能沒收時，以其財產抵償之。另肆
仟元應與孫依萍連帶沒收，如全部或一部不能沒收時，以其與孫
依萍之財產連帶抵償之。
孫依萍犯如附表編號一、二、三、十所示之罪，各處如附表編號
一、二、三、十所示之刑，應執行有期徒刑拾貳年。因犯罪所得
之財產新臺幣肆仟元應與吳谷松連帶沒收，如全部或一部不能沒
收時，以其與吳谷松之財產連帶抵償之。
    事  實
一、吳谷松與孫依萍為男女朋友關係，二人均明知海洛因係屬毒
    品危害防制條例所列之第一級毒品，不得販賣，持有，吳谷
    松竟基於單獨或共同販賣第一級毒品海洛因營利之犯意，以
    持用0000000000號行動電話供聯絡買賣毒品之用
    ，而於附表編號１～１０所示之時間、地點，販賣海洛因予
    林容田、陳秀資、李東諺及林飛龍等人（販賣之金額、數量
    等交易方式均詳如附表各編號所示）。孫依萍知吳谷松販賣
    毒品營利，竟亦基於與吳谷松共同販賣第一級毒品海洛因營
    利犯意聯絡，於其中附表編號１、２、３、１０，為吳谷松
    接聽買方林容田、陳秀資及林飛龍購買海洛因之電話，並約
    定交付毒品地點，再由吳谷松駕駛計程車搭載前往約定地點
    交付毒品及收取價金，而與吳谷松共同販賣第一級毒品海洛
    因，嗣並分得部分販賣所得之價金。
二、案經臺北縣政府警察局移送臺灣板橋地方法院檢察署檢察官
    偵查起訴。
    理  由
壹、程序方面－
甲：証據能力：
一、按被告以外之人於審判外之言詞或書面陳述，除法律有規定
    者外，不得作為證據；被告以外之人於檢察事務官、司法警
    察官或司法警察調查中所為之陳述，與審判中不符時，其先
    前之陳述具有較可信之特別情況，且為證明犯罪事實存否所
    必要者，得為證據，刑事訴訟法第一百五十九條第一項、第
    一百五十九條之二定有明文。而所謂「前後陳述不符」之要
    件，應就前後階段之陳述進行整體判斷，以決定其間是否具
    有實質性差異，惟無須針對全部陳述作比較，陳述之一部分
    有不符，亦屬之。而所謂「較可信之特別情況」之情形，亦
    應就前後陳述時之各種外部情況進行比較，以資決定何者外
    部情況具有可信性。查:本件證人林容田、陳秀資、李東諺
    、林飛龍之警詢筆錄，性質上固屬被告以外之人於審判外之
    言詞陳述紀錄，為傳聞證述，辯護人亦爭執其證據能力。惟
    上開證人均已於本院審判時到庭接受交互詰問，本院認渠等
    於警詢中之證述與監聽譯文大致相符，且證述時點距案發日
    期較近，不致因時隔日久而遺忘案情，亦較無來自被告同庭
    在場之壓力為虛偽不實之指證，或事後串謀而故為迴護被告
    之機會，堪信其於警詢所為之陳述，客觀上應具有較可信之
    特別情況，復為證明犯罪事實存否所必要，是證人林容田、
    陳秀資、李東諺、林飛龍於警詢中之證言自有證據能力。
二、次按大法官會議釋字第五八二號解釋意旨，共同被告於被告
    案件中係屬證人，法院應踐行人證之法定調查程序，始具有
    證據能力；而共同被告於被告案件中之警詢、偵查中陳述，
    因被告無從為詰問，而有礙被告之對質詰問權，應無證據能
    力。再法院就被告之案件對其他共同被告或與被告有共犯關
    係之人調查，均應依人證之調查程序傳喚該共同被告或共犯
    到場，命其立於證人之地位而為陳述，並通知被告，使被告
    有與之對質及詰問其現在與先前陳述之瑕疵的機會，以確保
    其對質詰問權，並藉以發現實體真實，最高法院九十四年度
    臺上字第一七七六號判決意旨可資參照。是以，法院如於共
    同被告以證人身分到庭陳述，訊問被告對共同被告之審判外
    陳述有何意見，並准許被告對於共同被告當庭及先前陳述進
    行詰問，即已賦予被告對於共同被告對質詰問機會，此時共
    同被告於審判外陳述之瑕疵，應已治癒，而具有證據能力。
    查:被告孫依萍於警詢、偵訊及本院訊問時本於被告身分所
    供，均業於本院審理時以證人身分到庭陳述，並經被告吳谷
    松及其辯護人當庭交互詰問，此有原審審理筆錄在卷（原審
    卷第一六二～一六五頁）可考，且被告孫依萍之警詢筆錄，
    亦經原審勘驗警詢錄音顯示，被告孫依萍之警詢內容係由一
    員警詢問，另一員警製作筆錄，以一問一答方式逐一製作完
    成，顯非依已製作完成之筆錄，要求被告依筆錄所載內容回
    答等情，亦有原審勘驗筆錄在卷（原審卷第二０四～二一八
    頁）可憑，堪認被告孫依萍當日供述係出於其自由意識所為
    ，則被告孫依萍於警詢、偵訊及本院訊問時所言，對於被告
    吳谷松應有證據能力。
三、末按本案之通訊監察係依據臺灣板橋地方法院檢察署檢察官
    於九十五年七月十九日依修正前通訊保障及監察法規定核發
    之通訊監察書而執行，有臺灣板橋地方法院檢察署九十六年
    板檢榮簡聲監字第001093號、板檢榮言聲續監字第001273號
    通訊監察書及其附件在卷可考（偵卷第六０～六五頁），核
    發當時修正後之通訊保障及監察法規定尚未施行，檢察官自
    無由依修正後之新法向法院聲請核發通訊監察書；而司法院
    大法官會議釋字第六三一號解釋及修正後之通訊保障及監察
    法亦均未禁止檢察官於該法修正公布後施行前核發通訊監察
    書，自無選任辯護人所稱監聽票核發不符規定之問題。而被
    告於監聽過程透露犯罪行為之陳述，並非因員警監聽所致，
    而係出於被告之自由意思，自可採信，因之監聽錄音所取得
    之證據，有證據能力。又監聽錄得之錄音，係憑機械力照錄
    ，未經人為操作，復未伴有個人主觀意見在內，而將監聽之
    內容製作成譯文，乃將上開具有證據能力之監聽錄得之錄音
    具體為文字紀錄，此部分雖屬傳聞，然此係由承辦員警本於
    偵查案件職務所製作，復無證據顯示存有詐偽或虛飾之情事
    ，且經本院當庭逐一勘驗，並予被告及其辯護人辨識說明（
    本院更(一)卷第六九～七二頁、一０六～一０七頁筆錄），則
    依刑事訴訟法第一百五十九條之五規定，自有證據能力。
四、除上開證據外，下列其餘本案認定犯罪事實所用之證據，經
    檢察官、被告、辯護人於本院審理時同意將該等證據資料列
    為證據調查，本院審酌上開證據資料作成時之情況，並無不
    適當之情形，且證據力並未明顯偏低，依刑事訴訟法第一百
    五十九條之五第一項規定，均應具有證據能力。
乙、被告吳谷松於本院經合法傳喚，無正當理由，迄未到庭，乃
    不待其陳述，逕行判決。
貳、實體方面－
一、本案訊據被告孫依萍坦認前開與男友吳谷松共同販賣第一級
    毒品海洛因之犯行，核與証人即買受人林容田、陳秀資及林
    飛龍証述聯絡及買賣情節相符，並有如下之電話通聯內容可
    資佐証，其與被告吳谷松共同販賣事証已臻明確，犯行可堪
    認定。另被告吳谷松於上訴審從未到庭，然據其於原審均否
    認有單獨或共同販賣海洛因之犯行，並辯稱：其不識証人林
    容田、陳秀資、李東諺及林飛龍等人，其僅有與人合資或幫
    人調貨，那些人先給其錢，其再向藥頭購買云云。
二、經查，被告孫依萍業於警、偵訊均供承：其與被告吳谷松一
    起販賣毒品，毒品均是吳谷松負責向一綽號「來狗」之許瑞
    彬（經指認照片）販入及分裝毒品，以電話做為販毒工具，
    其則有時負責接電話及送交毒品，因買方是固定的人，大部
    分都知道他們要什麼，就問說人在那裡即可。認識林容田、
    陳秀資、李東諺及林飛龍等人，警方監聽00000000
    00號與林容田、陳秀資、李東諺及林飛龍之通話內容，是
    其或吳谷松的對話內容無訛（原審卷第二０五～二一七頁，
    原審勘驗之調查筆錄）。0000000000號行動電話
    其與吳谷松一起使用，幫他接電話，不知何人申辦，於與吳
    谷松交往時即有。接來電後只要轉告吳谷松要多少錢即可，
    剛開始也有坐吳谷松之計程車去送交毒品（偵卷第一０二～
    一０三頁訊問筆錄）各等情一致。並與被告自承：前開00
    00000000行動電話為其本人使用，有使用該電話跟
    「阿來」許瑞彬（經指認照片）購買毒品，或帶人向「阿來
    」購買毒品，帶何人去購毒，已不記得。警方就其使用行動
    電話之監聽內容，部分是其與朋友對話，部分是孫依萍的通
    話內容。又其與朋友電話聯繫均是以綽號相稱，林容田、陳
    秀資、李東諺及林飛龍之本名，不知是否為其朋友（偵卷第
    九～一一頁調查筆錄）等語。是孫依萍與吳谷松二人對毒品
    來源是許瑞彬均供承一致，且吳谷松既先稱是帶人去向「阿
    來」購買毒品；嗣又稱是幫人調貨，他們先給錢由其去購買
    ，前後完全不同，又不論是帶人去購買或幫人調貨，焉有完
    全不識之理，是被告吳谷松辯稱未為販賣或未與孫依萍共同
    販賣云云，顯係飾卸之詞，自無足採。
三、再查：
    (一)被告吳谷松、孫依萍共同販賣海洛因予林容田（即附編號
    １、２）部分：
    (1)證人即買受人林容田於警詢証稱：其施用之毒品係向被告
      吳谷松及其女友孫依萍購買，毒品交易都是電話聯繫，約
      定好價錢及數量、地點之後，出面進行交易。00-0000000
      0號是其家裡電話，以其本人名義申請，於96年7月26日8
      時30分50秒、96年7月31日8時13分37秒與0000000000電話
      之通話是其與孫依萍的通話，第一通內容意思是要向她買
      一千元海洛因，約在三重市○○○路交易，第二通內容意
      思亦是向她購買一仟元海洛因，約在蘆洲市○○路交易等
      情（偵卷第四０、四一頁調查筆錄）。核與
      96年7月26日8時30分50秒通訊監察譯文：（Ａ係孫依萍
        、Ｂ係林容田）
        Ａ女：喂。
        Ｂ男：嫂子，商量一下，跟妳拿一張。
        Ａ女：嗯，一樣。
        Ｂ男：什麼。
        Ａ女：一樣…呀。
        Ｂ男：那條路我忘記了。
        Ａ女：正義北380。
        Ｂ男：好。
      96年7月31日8時13分37秒通訊監察譯文（Ａ係孫依萍
        、Ｂ係林容田）：
        Ａ女：還要什麼，趕快講。
        Ｂ男：要1張。
        Ａ女：好。
        Ｂ男：在哪。
        Ａ女：在蘆洲長榮路。
      顯示被告孫依萍與吳容田間就毒品交易之數量、金額、地
      點等均已達成合意，業已實施犯罪構成要件而著手販賣海
      洛因毒品之行為，應屬無疑。
    (2)又證人林容田嗣於偵審中對關鍵性之問題，極大部分先均
      以「因為喝酒緣故意識不清」、「不記得」、「不知道」
      等語做回答且前後矛盾，嗣經針對其矛盾之處詰問時，其
      始再答覆另一種較合理但明顯對被告有利之說詞，已見其
      迴護被告吳谷松之舉。惟其於偵查中既結証：不否認有向
      吳谷松買毒品，但因喝酒關係，所以沒有印象一語（偵卷
      第八二～八三頁訊問筆錄）。及於原審又結證稱：其打電
      話給被告吳谷松那天有喝酒，故不記得有無跟他買，對前
      開譯文有印象，當天是打給被告吳谷松，要跟他買海洛
      因，是約在正義北路380號，但結果沒來。其通話的對象
      是女的（原審卷第一０二～一０五頁審判筆錄）等語，則
      與其於警詢供承相符。以證人林容田於原審證述過程，並
      考量證人隨偵、審之經過，其受到外力干擾之機會增加，
      為不實證言之動機及可能性亦隨之提高之常情，及與前開
      通訊監察譯文相互參核結果，證人林容田於警詢中所為之
      陳述，顯具有可信之特別情狀，則其嗣亦確已完成交易，
      亦可堪採認。
    (3)綜上，九十六年七月廿六日上午及同年月卅一日上午，均
      係由被告孫依萍與證人林容田約定交易數量、地點後，再
      由被告吳谷松開車搭戴被告孫依萍一同前往約定地點，而
      由被告孫依萍將海洛因包交付林容田完成毒品交易之事實
      ，事証既臻明確，二人犯行即堪認定。
  (二)被告吳谷松、孫依萍共同或吳谷松單獨販賣海洛因予陳秀資
    部分:
    (1)證人陳秀資証陳0000000000號行動電話是以其
      夫名義申請，確由其使用。另其施用毒品海洛因是向被告
      吳谷松及其女友孫依萍購買，毒品交易均是以電話聯繫，
      約好價錢、數量及地點之後，出面進行交易（偵卷第四六
      ～四七頁調查筆錄）一情，並有：
      96年7月26日12時44分13秒通訊監察譯文：（Ａ係孫依
        萍、Ｂ係陳秀資）
        Ａ：喂。
        Ｂ：我要一張，一樣嗎？
        Ａ：妳到交流道那邊的85度C。
        Ｂ：:那邊有85度C嗎？
        Ａ：有啦。
        Ｂ：你是說正義北那邊嗎？
        Ａ：就交流道下來有一家85度C。
        Ｂ：就直直走是不是。
        Ａ：對。
      96年7月29日18時18分18秒通訊監察譯文：（Ａ係吳谷
        松、Ｂ係陳秀資）
        Ａ：喂。
        Ｂ：吳大哥，要去哪裡找你？
        Ａ：妳家好了。
        Ｂ：我家ㄡ，那我馬上回去，我要一張而已，我要不
            要出去便利商店刀面等你？
        Ａ：好。
      6年8月1日14時44分57秒通訊監察譯文：（Ａ係吳谷松
        、Ｂ係陳秀資）
        Ｂ：吳大哥，我要去哪裡找你？
        Ａ：正義北路。
        Ｂ：靠近哪裡？
        Ａ：…街。
        Ｂ：我直接去，沒帶電話。
        Ａ：轉進…街裡面，走到中間巷子就看到我了。
        Ｂ：…街靠近哪裡?
        Ａ：「魚多多」那條巷子進來啦！
        Ｂ：喔，我知道。
      96年8月13日11時46分41秒通訊監察譯文：（Ａ係吳谷
        松、Ｂ係陳秀資）
        Ａ：喂。
        Ｂ：吳大哥，我要一張，五百元先不要跟我扣好不好？
        Ａ：好啦。
        Ｂ：我要去哪裡找你？
        Ａ：南京西路與西寧北路。
      通話內容足供佐証，且証人陳秀資先後於警詢及偵查中証
      稱：第一通電話是和孫依萍的通話內容，要向她買一千元
      海洛因，約在三重市○○路與重陽路口85度C蛋榚店前交
      易，是吳谷松拿給我，我錢也當場給他；第二通電話是和
      吳谷松通話，是向吳谷松買一千元海洛因毒品，約在我住
      處便利商店前交易；第三通是向吳谷松約至在三重市○○
      ○路那邊一間魚多多自助廳，從自助廳店的巷子轉進去就
      會看到他的車子，買一千元海洛因；第四通是和吳谷松的
      通話，向吳谷松買一千元海洛因毒品，約在臺北市○○○
      路西寧北路口交易，因之前有欠五百元（偵卷第四七頁、
      第一一六～一一七頁訊問筆錄）等情，均相一致，並與前
      開監聽通話內容相符，可堪信為真實。至其後於原審証稱
      ：不是要跟被告吳谷松買，而是請被告吳谷松幫我找人買
      云云，既與其前之証述不符，且與監察譯文前後對話內容
      ，陳秀資均係直接向被告吳谷松或孫依萍言明購買數量，
      被告孫依萍或吳谷松即指定交易地點，未見有代詢之語，
      則証人稱係代買云云，顯係事後迴護被告之詞，自無足採
      。
    (2)又九十六年七月廿六日之交易（即附表編號３），依本院
      勘驗之監聽通話內容，0000000000號行動電話
      之使用人為女生，並經被告孫依萍坦認是其代接陳秀資之
      來電，且該通話內容，係孫依萍沿途指示證人陳秀資至約
      定之交易地點，足認當時是被告孫依萍與被告吳谷松同在
      車上，並同往臺北縣三重市○○○路與重陽路的三重交流
      道旁的85度C販賣海洛因予陳秀資，堪以認定。至其餘附
      表編號４～６，依前開事証，均僅見被告吳谷松與証人陳
      秀資聯絡、送交毒品等，查無事証足資証明被告孫依萍亦
      有參與販賣事宜，依罪疑惟輕之証據法則，是僅認係被告
      吳谷松單獨販賣予陳秀資，附此敘明。
  (三)被告吳谷松販賣海洛因予李東諺（即附表編號７～９）部分
    :
    (1)證人李東諺對0000000000號行動電話係以其本
      人名義申請及本人使用，其有施用毒器海洛因，而毒品是
      與0000000000號電話向吳谷松購買，監聽譯文
      三次均是其向吳谷松購買海洛因，均由吳谷松開計程車送
      交等情，業據其於警詢及偵、審中証陳一致在卷（偵卷第
      五二～五三頁調查筆錄、第八三～八四頁訊問筆錄；原審
      卷第一０七～一一０頁審理筆錄）。並與：
      96年7月28日14時54分54秒通訊監察譯文（Ａ係吳谷松
        、Ｂ係李東諺）：
        Ａ：喂。
        Ｂ：吳兄你好，我龍德。
        Ａ：你好。
        Ｂ：借問一下你現在那裡有『男生的』嗎？
        Ａ：『男生的』？有啊。
        Ｂ：你那邊『4之1』跟『半兩』如何算？
        Ａ：:『4之1』？你要『半兩』的還是『4之1』？
        Ｂ：我想我『半兩』的錢不夠就拿『4之1』。
        Ａ：我那時候『半兩』都賣你多少？
        Ｂ：那時候都給算二萬八。
        Ａ：阿『4之1』？
        Ｂ：『4之1』？差不多萬六左右。
        Ａ：萬多少？
        Ｂ：萬五、六。
        Ａ：萬五、六，哭爸，這樣就只有拍拍手了。
        Ｂ：我不知道咧。
        Ａ：我現在去跟人家拿就一萬六。
        Ｂ：真的還是假的？
        Ａ：對啊。
        Ｂ：你跟人家拿就一萬六？
        Ａ：『4之1』的啊。
        Ｂ：『4之1』一萬六，阿『女生的』咧？
        Ａ：『女生』的『4之1』？
        Ｂ：對。
        Ａ：六千啊，就跟那些都一樣啦。
        Ｂ：吳兄跟人家拿就一萬六哦。
        Ａ：嗯。
        Ｂ：不然我等一下再打給你，我那邊有一組『硬的』很
            便宜。
        Ａ： 哦，這樣哦。
        Ｂ：可以介紹給你認識。
        Ａ：好啊。
        Ｂ：阿『女生的』我就先找你處理了。
        Ａ：好啊。
        Ｂ：我們要約在那裡相等？
        Ａ：:龍門路、正義北路這邊。
        Ｂ：我到了再打給你。
        Ａ：好。
      96年7月31日21時47分50秒通訊監察譯文（Ａ係吳谷松
        、Ｂ係李東諺）：
        Ｂ：我龍得，
        Ａ：你好。
        Ｂ：你現在方便嗎？
        Ａ：方便啊！
        Ｂ：我要女生。
        Ａ：女生，多少？
        Ｂ：可以先跟你拿『八一』就好嗎？
        Ａ：你在哪裡？
        Ｂ：我在家裡。
        Ａ：你可以來蘆洲嗎？中山一路和中山二路加油站那邊
            。
        Ｂ：好，我馬上過去。
      96年8月2日16時23分39秒通訊監察譯文（Ａ係吳谷松、
        Ｂ係李東諺）：
        Ｂ：吳先生，我龍德，你現在有沒有空？你現在有沒有
            1000元？
        Ａ：有呀，你收訊很差我聽不太清楚耶。
        Ｂ：我要八之一。
        Ａ：八之一？女生？你現在在那裡？
        Ｂ：對，我現在...街。
        Ａ：我現在也在...，不然我們在游泳池那邊等，堤防
            那邊。
        Ｂ：喔，一樣美上美那邊喔，你多久會到？
        Ａ：五分鐘，也不用啦！
        Ｂ：不用五分鐘喔，好，我馬上到。
      等之通訊談話內容相符。是證人李東諺前開証述與事實相
      符，可堪採信。
    (2)參以，證人李東諺於原審更結證：被告吳谷松並未向其提
      過海洛因須向別人拿，亦未提過一起出資購買海洛因等語
      （原審卷第一一０頁審判筆錄）。是被告辯稱其僅與人合
      資或幫人調貨云云，顯係避重之詞，自無足採。被告吳谷
      松於附表編號７～９所示時地，販賣海洛因予李東諺之事
      證明確。
  (四)被告吳谷松、孫依萍共同販賣海洛因予林飛龍（即附表編號
    １０）部分:
    (1)證人林飛龍於警、偵詢時均證稱：其施用之毒品是向開計
      程車的被告吳谷松他女友孫依萍購買，00000000
      00號是其使用行動電話，有於九十六年八月一日撥打電
      話給被告，那次在蘆洲市○○路大風車餐廳前買了一千元
      的海洛因，通訊監察譯文是其與孫依萍的通話內容，亦由
      孫依萍出面跟我完成交易（偵卷第二二～二三頁調查筆錄
      、第七二頁訊問筆錄）一致。並有96年8月1日21時7分50
      秒通訊監察譯文（Ａ係孫依萍、Ｂ係林飛龍）：
      Ｂ：吳的不在喔？
      Ａ：A:他在洗澡，你哪裡找？
      Ｂ：B:我飛龍，
      Ａ：:黑龍喔?
      Ｂ：:我飛龍啦。
      Ａ：飛龍喔。
      Ｂ：跟他說要一張，哪裡？
      Ａ：啊？
      Ｂ：哪裡？
      Ａ：嗯…大風車。
      Ｂ：一張，叫他用好一點，剛從鄉下起來沒有錢啦。
      Ａ：好啦。
      Ｂ：過幾天才有錢，用好一點。
      Ａ：好啦，好啦。
    在卷可按，証人林飛龍之証述，自堪採信。
    (2)至證人林飛龍雖對九十六年八月一日當天其撥打0000
      000000號行動電話予被告吳谷松時，與其聯絡及交
      易者究係何人部分，雖於原審詰問時有反覆情形，但參諸
      被告孫依萍於偵查中並不否認有與被告吳谷松一起使用該
      支電話，且當日該支電話之使用者確係一女子聲音，則於
      當日證人林飛龍撥打該支電話欲向被告吳谷松洽購海洛因
      時，與其通話指定交易地點者，確係被告孫依萍無訛。況
      證人林飛龍嗣亦確認證稱：九十六年八月一日應該是女的
      交海洛因給其，在警局是其指認她的，確認當天交付海洛
      因的是相片內其指認的對象，即在場的被告孫依萍，當時
      是一黃色計程車，是副駕駛座的人有搖下車窗給其東西，
      駕駛座上只看到一個男的，但不知道是誰（原審卷第一一
      六～一一七頁審判筆錄）等語。益足認當日確係由被告孫
      依萍與證人林飛龍約定交易地點後，再由被告吳谷松開車
      戴被告孫依萍一同前往約定地點，之後由被告孫依萍將海
      洛因一包交付林飛龍並收取一千元之對價，可堪確認。
四、按販賣海洛因係政府嚴予查緝之違法行為，且毒品海洛因之
    價格不低，且取得不易，凡為販賣之不法勾當者，苟無利可
    圖，應無甘冒被查緝法辦重刑之危險，平白無端義務為該買
    賣之工作，是其販入之價格必較售出之價格低廉，而有從中
    賺取買賣差價牟利之意圖及事實，應屬符合論理法則且不違
    背社會通常經驗之合理判斷。參以，同案被告孫依萍雖稱不
    知吳谷松向「阿來」販入毒品之價格，但其証稱被告吳谷松
    販入後，會再為分裝，顯認其必有利得，況其與買受毒品之
    林容田、陳秀資、李東諺、林飛龍間，並非至親故交，苟無
    利得，被告豈會甘冒重刑之風險，一再與前開證人相約交易
    毒品之理，足徵被告吳谷松、孫依萍本件販賣行犯行，均確
    有營利之意圖甚明。又被告孫依萍於如附表編號１～３及１
    ０之行為，因有代被告吳谷松與林容田、陳秀資、林飛龍聯
    繫交易毒品事宜，又曾共同與被告吳谷松前往各該約定交易
    地點，交付毒品海洛因，並向渠等收取交易毒品之價金，嗣
    亦自承有分得利益，在在均已參與販賣毒品罪之構成要件行
    為，自屬販賣毒品罪之共同正犯。被告二人犯罪事証既臻明
    確，犯行均堪認定，自應依法論科。
五、被告行為後，毒品危害防制條例第四條業於民國九十八年五
    月廿日公布修正，並增訂第十七條第二項，且於同年十一月
    廿日施行，第一、二項販賣第一、二級毒品罪之併科罰金刑
    ，分別由一千萬元及七百萬元以下罰金，提高為二千萬元及
    一千萬元以下罰金，是比較新舊法，自以被告行為時之舊法
    有利於被告。增訂第十七條第二項，對販賣第一、二級毒品
    於偵、審中均自白犯行者，得減輕其刑之規定，此對符該要
    件之被告係有利事項，應逕為減刑適用。是核被告吳谷松於
    附表編號１～１０及被告孫依萍於附表編號１～３及１０之
    所為，均係犯修正前毒品危害防制條例第四條第一項之販賣
    第一級毒品罪。其等持有第一級毒品海洛因進而販賣，持有
    之低度行為，為販賣之高度行為所吸收，均不另論罪。又被
    告吳谷松、孫依萍間就附表編號１～３、１０之犯行，有犯
    意聯絡及行為分擔，均為共同正犯。至二被告各附表編號之
    犯行，時間不同，犯意各別，行為互異，應予分論併罰。檢
    察官認係集合犯云云，容有誤會。惟被告孫依萍於警、偵訊
    時即坦認與被告吳谷松共同販賣（偵卷第一五～一七頁調查
    筆錄、第一０二～一０三頁訊問筆錄），於本院一００年三
    月十六日審理庭亦為認罪（是日審判筆錄第二、五、六頁）
    ，要符新修正毒品危害防制條例第十七條第二項於偵查及審
    判中均自白之減刑規定，自均應予減輕其刑。
六、原審對二被告論罪科刑固非無見，惟(一)被告孫依萍於原審即
    爭執監聽譯文之証據能力，然原審受命法官僅於辦公室為勘
    驗，未通知被告其選任辯護人到場，訴訟程序難認適法；(二)
    原判決對販賣予陳秀資部分，於事實認被告孫依萍僅共犯附
    表編號３之犯行，然於採証理由乙二(二)，以「被告吳谷松、
    孫依萍販賣海洛因予陳秀資部分」併為論述，未予區隔，致
    附表編號４～６部分，似亦併論孫依萍有為共犯販賣之嫌（
    原判決第八～一一頁），乃事實與理由不符；(三)本案依檢察
    官起訴書於事實及附表之記載，均未起訴被告孫依萍有與被
    告吳谷松共犯附表二編號２～４及附表三（即原判決附表編
    號４～９）之犯行。原審誤認已為起訴，就附表編號４～９
    併依檢察官認係集合犯而對被告孫依萍為不另為無罪之諭知
    ，亦有違誤。(四)不及依新增毒品危害防制條例第十七條第二
    項之規定，對被告孫依萍為減輕其刑之審酌，容有未合。(五)
    漏未對二被告於本案供販賣使用之0000000000號
    行動電話為是否沒收之說明，亦有未洽。被告二人空言否認
    販賣第一級毒品海洛因犯行，雖均無理由，然原判決既有前
    揭可議，自屬無可維持，自應由本院撤銷原審關於販賣第一
    級毒品部分之判決。
七、爰審酌本案被告吳谷松前有施用毒品及贓物、脫逃；被告孫
    依萍亦有施用毒品及藏匿人犯等前科紀錄之品性、素行，二
    人均年輕力壯，不思戮力工作謀財，竟圖販賣毒品圖利之動
    機、目的、手段，且販賣毒品乃擴散煙毒禍害，流毒所及，
    非僅多數人之生命、身體受其侵害，並社會、國家之法益亦
    不能免，為害非輕，犯後被告吳谷松否認犯行，於本案上訴
    審均避不到庭，被告孫依萍則供認不諱，態度良好等一切情
    狀。惟販賣第一級毒品乃死刑與無期徒刑之重罪，然核被告
    二人本案犯罪情節尚非重大，亦非持有大量毒品，供販賣予
    不特定族群之上游毒梟，對對社會危害程度尚非重大，如科
    以法定最低之無期徒刑，猶嫌過重，其情狀顯堪憫恕，併就
    其等所犯各次販賣第一級毒品罪行，均依刑法第五十九條規
    定，對被告吳谷松酌量減輕其刑，對被告孫依萍亦酌予遞減
    其刑，而分別量處如附表各編號所示刑，並各定其應執行之
    刑。另本案如附表各編號之販賣海洛因所得，雖未扣案，然
    依毒品危害防制條例第十九條第一項之規定仍應予宣告沒收
    ，是如附表各編號所示，被告吳谷松單獨於附表編號４～９
    之販賣所得，均應予宣告沒收；另附表編號１～３及１０，
    是與被告孫依萍共同販賣，所得亦應對被告二人宣告連帶沒
    收，又如全部或一部不能沒收時，依同條項之規定，應以被
    告吳谷松之財產抵償或以被告吳谷松及孫依萍之財產連帶抵
    償。至被告吳谷松及孫依萍用以供本案販賣毒品聯絡使用之
    0000000000號行動電話，孫依萍雖初始於警詢曾
    供稱係提供吳谷松使用，然嗣即均否認係其提供，並稱不知
    何人所有及其僅係幫吳谷松接聽電話（偵卷第一０二頁訊問
    筆錄；本院更(一)卷一００年三月十六日審判筆錄第四頁）一
    節，核與被告吳谷松自始均稱係友人提供其使用（偵卷第一
    一頁調查筆錄、第一一一頁訊問筆錄）；暨前揭監聽所示，
    電話多係吳谷松使用較多等情相符，且經查該電話SIM申請
    人登記為莊志強，此有遠傳資料查詢單一件在卷可按（本院
    更(一)卷第一二０頁），被告孫依萍亦稱不識莊志強之人，至
    無從認系爭電話為被告吳谷松或孫依萍所有，乃不予宣告沒
    收，附此敘明。
、據上論斷，應依刑事訴訟法第三百六十九條第一項前段、第
    三百六十四條、第三百七十一條、第二百九十九條第一項前
    段，修正前毒品危害防制條例第四條第一項、第十九條第一
    項，修正後毒品危害防制條例第十七條第二項，刑法第十一
    條前段、第二十八條、第五十九條、第五十一條第五款、第
    九款，判決如主文。
本案經檢察官李叔芬到庭執行職務。
中    華    民    國   一○○   年   四   月   十三   日
                  刑事第四庭審判長法  官  陳筱珮
                                  法  官  孫惠琳
                                  法  官  陳玉雲
以上正本證明與原本無異。
如不服本判決，應於收受送達後10日內向本院提出上訴書狀，其
未敘述上訴之理由者並得於提起上訴後10日內向本院補提理由書
（均須按他造當事人之人數附繕本）「切勿逕送上級法院」。
                                  書記官  柳秋月
中    華    民    國   100    年    4     月    14    日
附錄：本案論罪科刑法條全文
修正前毒品危害防制條例第4條第1項
製造、運輸、販賣第一級毒品者，處死刑或無期徒刑；處無期徒
刑者，得併科新臺幣 1 千萬元以下罰金。
附表
┌──┬────┬─────────┬────┬───────────┐
│編號│交易時地│交易方式          │        │罪名及科刑            │
│    │（對象）│                  │        │                      │
├──┼────┼─────────┼────┼───────────┤
│ 1  │96年7 月│林容田以00-0000000│        │吳谷松、孫依萍共同販賣│
│    │26日晚間│7號電話撥打吳谷松 │        │一級毒品，吳谷松處有期│
│    │8 時許  │持有之0000000000號│        │徒刑拾柒年，孫依萍處有│
│    ├────┤行動電話，告知欲購│        │期徒刑捌年。犯罪所得新│
│    │臺北縣三│買1千元海洛因，孫 │        │台幣壹仟元連帶沒收；如│
│    │重市正義│依萍與之約定地點後│        │全部或一部不能沒收，以│
│    │北路某處│，吳谷松、孫依萍共│        │二人財產連帶抵償之。  │
│    │(林容田)│同前往，以1千元價 │        │                      │
│    │        │格販賣一級毒品海洛│        │                      │
│    │        │因1包予林容田，並 │        │                      │
│    │        │由孫依萍交付毒品予│        │                      │
│    │        │林容田。          │        │                      │
├──┼────┼─────────┼────┼───────────┤
│ 2  │96年7 月│同上              │        │吳谷松、孫依萍共同販賣│
│    │31日上午│                  │        │一級毒品，吳谷松處有期│
│    │8 時許  │                  │        │徒刑拾柒年，孫依萍處有│
│    ├────┤                  │        │期徒刑捌年。犯罪所得新│
│    │臺北縣蘆│                  │        │台幣壹仟元連帶沒收；如│
│    │洲市長榮│                  │        │全部或一部不能沒收，以│
│    │路某處  │                  │        │二人財產連帶抵償之。  │
│    │(林容田)│                  │        │                      │
├──┼────┼─────────┼────┼───────────┤
│ 3  │96年7 月│陳秀資以0000000000│        │吳谷松、孫依萍共同販賣│
│    │26日中午│號行動電話撥打吳谷│        │一級毒品，吳谷松處有期│
│    │12時許  │松持有之0000000000│        │徒刑拾柒年，孫依萍處有│
│    ├────┤號行動電話，告知欲│        │期徒刑捌年。犯罪所得新│
│    │臺北縣三│購買1千元海洛因， │        │台幣壹仟元連帶沒收；如│
│    │重市國道│孫依萍與之約定地點│        │全部或一部不能沒收，以│
│    │一號公路│後，吳谷松、孫依萍│        │二人財產連帶抵償之。  │
│    │三重交流│共同前往，以1千元 │        │                      │
│    │道附近之│價格販賣一級毒品海│        │                      │
│    │85度咖啡│洛因1包予陳秀資。 │        │                      │
│    │館前    │                  │        │                      │
│    │(陳秀資)│                  │        │                      │
├──┼────┼─────────┼────┼───────────┤
│ 4  │96年7月2│陳秀資以0000000000│        │吳谷松販賣一級毒品，處│
│    │9日晚間6│號行動電話撥打吳谷│        │有期徒刑拾柒年。犯罪所│
│    │時許    │松持有之0000000000│        │得新台幣壹仟元沒收，如│
│    ├────┤號行動電話，告知  │        │全部或一部不能沒收時，│
│    │臺北縣蘆│欲購買1千元海洛因 │        │以其財產抵償之。      │
│    │洲市永安│，吳谷松與之約定地│        │                      │
│    │北路某全│點，並前往以1千元 │        │                      │
│    │家便利商│價格販賣一級毒品海│        │                      │
│    │店前    │洛因1包予陳秀資。 │        │                      │
│    │(陳秀資)│                  │        │                      │
├──┼────┼─────────┼────┼───────────┤
│ 5  │96年8月1│同上              │        │吳谷松販賣一級毒品，處│
│    │日下午2 │                  │        │有期徒刑拾柒年。犯罪所│
│    │時許    │                  │        │得新台幣壹仟元沒收，如│
│    ├────┤                  │        │全部或一部不能沒收時，│
│    │臺北縣三│                  │        │以其財產抵償之。      │
│    │重市正義│                  │        │                      │
│    │北路某巷│                  │        │                      │
│    │內      │                  │        │                      │
│    │(陳秀資)│                  │        │                      │
├──┼────┼─────────┼────┼───────────┤
│ 6  │96年8月1│同上              │        │吳谷松販賣一級毒品，處│
│    │3 日上午│                  │        │有期徒刑拾柒年。犯罪所│
│    │11時許  │                  │        │得新台幣壹仟元沒收，如│
│    ├────┤                  │        │全部或一部不能沒收時，│
│    │臺北市南│                  │        │以其財產抵償之。      │
│    │京西路與│                  │        │                      │
│    │西寧北路│                  │        │                      │
│    │口      │                  │        │                      │
│    │(陳秀資)│                  │        │                      │
├──┼────┼─────────┼────┼───────────┤
│ 7  │96年7月2│李東諺以0000000000│        │吳谷松販賣一級毒品，處│
│    │8日下午2│號行動電話撥打吳谷│        │有期徒刑拾柒年。犯罪所│
│    │時許    │松持有之0000000000│        │得新台幣陸仟元沒收，如│
│    ├────┤號行動電話，告知欲│        │全部或一部不能沒收時，│
│    │臺北縣三│購買1/4錢（0.9公克│        │以其財產抵償之。      │
│    │重市正義│）海洛因，吳谷松與│        │                      │
│    │北路、龍│之約定地點，並前往│        │                      │
│    │門路附近│，以6千元價格販賣 │        │                      │
│    │(李東諺)│一級毒品海洛因1包 │        │                      │
│    │        │（約0.9公克）予李 │        │                      │
│    │        │東諺。            │        │                      │
├──┼────┼─────────┼────┼───────────┤
│ 8  │96年7月3│李東諺以0000000000│        │吳谷松販賣一級毒品，處│
│    │1日晚間9│號行動電話撥打吳谷│        │有期徒刑拾柒年。犯罪所│
│    │時許    │松持有之0000000000│        │得新台幣仟元沒收，如│
│    ├────┤號行動電話，告知欲│        │全部或一部不能沒收時，│
│    │臺北縣蘆│購買1/8錢（0.45 公│        │以其財產抵償之。      │
│    │洲市中山│克）海洛因，吳谷松│        │                      │
│    │二路某加│與之約定地點，並前│        │                      │
│    │油站前  │往以3千元價格販 賣│        │                      │
│    │(李東諺)│一級毒品海洛因1   │        │                      │
│    │        │包（含袋約0.6公克 │        │                      │
│    │        │）予李東諺。      │        │                      │
├──┼────┼─────────┼────┼───────────┤
│ 9  │96年8月2│同上              │        │吳谷松販賣一級毒品，處│
│    │日下午4 │                  │        │有期徒刑拾柒年。犯罪所│
│    │時許    │                  │        │得新台幣仟元沒收，如│
│    ├────┤                  │        │全部或一部不能沒收時，│
│    │臺北縣三│                  │        │以其財產抵償之。      │
│    │重市中興│                  │        │                      │
│    │橋下之美│                  │        │                      │
│    │上美游泳│                  │        │                      │
│    │池附近  │                  │        │                      │
│    │(李東諺)│                  │        │                      │
├──┼────┼─────────┼────┼───────────┤
│ 10 │96年8月1│林飛龍以0000000000│        │吳谷松、孫依萍共同販賣│
│    │日晚間9 │號行動電話撥打吳谷│        │一級毒品，吳谷松處有期│
│    │時許    │松持有之0000000000│        │徒刑拾柒年，孫依萍處有│
│    ├────┤號行動電話，告知欲│        │期徒刑捌年。犯罪所得新│
│    │臺北縣蘆│購買1千元海洛因， │        │台幣壹仟元連帶沒收；如│
│    │洲市集賢│孫依萍與之約定地點│        │全部或一部不能沒收，以│
│    │路之大風│後，吳谷松、孫依萍│        │二人財產連帶抵償之。  │
│    │車餐廳前│共同前往，以1 千元│        │                      │
│    │(林飛龍)│價格販賣一級毒品海│        │                      │
│    │        │洛因1包予林飛龍， │        │                      │
│    │        │由孫依萍交付毒品予│        │                      │
│    │        │林飛龍。          │        │                      │
└──┴────┴─────────┴────┴───────────┘